臺灣高等法院高雄分院刑事判決　　　　 96年度上易字第562號
上　訴　人　臺灣高雄地方法院檢察署檢察官
被　　　告　甲○○
選任辯護人　蘇精哲律師
　　　　　　王建元律師
　　　　　　鍾秀瑋律師
上列上訴人因被告損害債權案件，不服臺灣高雄地方法院96年度
易字第46號中華民國96年4 月30日第一審判決（起訴案號：臺灣
高雄地方法院檢察署95年度偵字第22688 號），提起上訴，本院
判決如下：
    主  文
上訴駁回。
    理  由
壹、公訴意旨略以：被告甲○○之父親黃明彬（業經臺灣高雄地
    方法院另以95年度簡字第5942號判處拘役50日確定）前於民
    國92年間向告訴人丁朝文（下稱告訴人）借款新台幣（下同
    ）350 萬元，並簽發同額本票1 紙，交予告訴人做為借款擔
    保，告訴人並如數交付款項，嗣因黃明彬未依約清償債務，
    經告訴人向臺灣高雄地方法院聲請對黃明彬核發本票裁定（
    聲請簡易判決處刑書誤載為支付命令），並經臺灣高雄地方
    法院於94年7 月21日以94年度票字第13422 號本票裁定准許
    在案，並於同年8 月14日確定。詎黃明彬為脫免其所有位於
    高雄市○鎮區○○段一小段2070-10 地號、2070-32 地號及
    其上建號4121號（即門號為高雄市○鎮區○○路9 巷4 號2
    樓房屋），及嘉義縣竹崎鄉○○○段0008-31 號地號土地（
    以上房地統稱為上開不動產）遭受強制執行，遂與被告甲○
    ○共同基於意圖毀損告訴人債權之犯意聯絡，分別於94年9
    月2 日及同年月13日將受強制執行之際，由黃明彬將上開不
    動產贈與被告甲○○並辦理移轉登記，足以生損害於告訴人
    之債權。因認被告甲○○涉犯刑法第356 條之損害債權罪嫌
    云云。
貳、按犯罪事實應依證據認定，無證據不得認定犯罪事實；不能
    證明被告犯罪者，應諭知無罪之判決，刑事訴訟法第154 條
    第2 項、第301 條第1 項分別定有明文。又事實之認定，應
    憑證據，如未能發現相當證據，或證據不足以證明，自不能
    以推測或擬制之方法，為裁判基礎；且認定不利於被告之事
    實須依積極證據，苟積極證據不足為不利於被告事實之認定
    時，即應為有利於被告之認定；另認定犯罪事實所憑之證據
    ，雖不以直接證據為限，間接證據亦包括在內，然而無論直
    接證據或間接證據，其為訴訟上之證明，須於通常一般之人
    均不致有所懷疑，而得確信其為真實之程度者，始得據為有
    罪之認定，倘其證明尚未達到此一程度，而有合理之懷疑存
    在而無從使事實審法院得有罪之確信時，即應由法院為諭知
    被告無罪之判決（最高法院40年度台上字第86號、30年度台
    上字第816 號、76年度台上字第4986號判例意旨參照）。
參、公訴意旨認被告甲○○涉犯損害債權罪嫌，無非係以：(1)臺
    灣高雄地方法院94年度雄簡字第5898號、94年度票字第1342
    2 號卷宗資料及土地登記謄本、(2)共犯黃明彬及被告甲○○
    之供述、(3)被告甲○○之入出境資訊查詢紀錄1 份為其論據
    。訊據被告甲○○（下稱被告）堅決否認有何損害債權犯行
    ，辯稱：伊父親黃明彬與丁朝文間所發生的事情，伊並不清
    楚，94年間伊從大陸回臺，準備長時間留在臺灣工作，伊父
    親說要把上開不動產過戶給伊，伊當時認為上開不動產的貸
    款本來就是伊在繳納，所以伊就同意過戶，伊沒有和父親就
    損害告訴人之債權有犯意聯絡等語。經查：
一、證據能力方面
    按傳聞法則之重要理論依據，在於傳聞證據未經當事人之反
    對詰問予以核實，乃予排斥，惟若當事人已放棄對原供述人
    之反對詰問權，於法院審判時表明同意該等傳聞證據可作為
    證據，基於證據資料愈豐富，愈有助於真實發現之理念，並
    貫徹刑事訴訟法修法加重當事人進行主義之精神，確認當事
    人對於證據能力有處分權之制度，傳聞證據經當事人同意作
    為證據，法院認為適當者，亦得為證據。另當事人於調查證
    據時，對於傳聞證據表示「沒有意見」、「對於證據調查無
    意見」，而未於言詞辯論終結前聲明異議，應視為已有將該
    等傳聞證據採為證據之同意，此刑事訴訟法第159 條之5 定
    有明文。檢察官、被告及辯護人於本院準備程序時已表示對
    於全案卷證之證據能力均無意見（見本院卷第19、20頁），
    依刑事訴訟法第159 條之5 之規定，應視為檢察官、被告及
    辯護人已同意本案全部證據均有證據能力，本院斟酌該等證
    據並非非法取得，亦無證明力明顯過低之情形，是該等證據
    ，均得採為證據。
二、實體方面
  (一)被告坦承上開不動產分別於94年9 月2 日及同年月13日，由
    其父親黃明彬名下移轉登記予伊之事實，且有土地登記謄本
    、建物登記謄本在卷可稽（見95年度他字第2236號卷第4 至
    7 頁），此部分之事實堪以認定。
  (二)告訴人所提出之本票1 紙（見94年度票字第13422 號卷第2
    頁），經臺灣高雄地方法院於94年7 月21日以94年度票字第
    13422 號民事裁定准許強制執行，該裁定並於94年8 月4 日
    送達予黃明彬本人收受之事實，有臺灣高雄地方法院94年度
    票字第13422 號民事裁定、黃明彬簽收裁定之送達證書各1
    份在卷可稽（見94年度票字第13422 號卷第6 至8 頁）。被
    告於94年8 月4 日黃明彬收受上開裁定之時固在臺灣而未出
    境（原判決誤載為斯時被告出境未在臺灣），有法務部入出
    境資訊連結作業1 紙在卷可稽（見95年度他字第2236號卷第
    68頁），且被告與黃明彬雖係父子關係，然在無其他積極證
    據之情形下，不能僅憑前開情況證據，即遽行推認被告知悉
    黃明彬業於94年8 月4 日收受上開本票裁定，而與黃明彬基
    於損害告訴人債權之犯意聯絡，將上開不動產移轉登記至被
    告名下。
  (三)再被告辯稱：高雄市○鎮區○○路9 巷4 號2 樓房屋及所坐
    落之土地，本來是伊要買的，但是當時伊父親黃明彬抽中勞
    工貸款，利息比較低，就用伊父親的名字購買，85年至90年
    間，在伊薪資不足時，兄弟姊妹會幫伊付一點，但是自90年
    以後，這個房子的貸款都是伊在付。另外之前伊父親黃明彬
    出過車禍，曾以嘉義縣竹崎鄉○○○段0008-31 號地號土地
    貸款40萬元，用以支付醫療費用，嗣後該筆貸款是託伊姊夫
    施志松將伊等兄弟姊妹所有的股票賣掉後，以施志松（及施
    志彬）的名義匯款至伊母親黃陳碧蓮的帳戶內清償前揭貸款
    等語（見95年度簡字第5942號卷第20頁），核與證人黃明彬
    於偵查中證述：高雄市○鎮區○○路9 巷4 號2 樓的房子，
    伊有抽到勞工貸款，所以就辦勞工貸款，其他部分由甲○○
    及伊女兒在處理，當時伊生病，沒有錢看病，由伊提供嘉義
    縣竹崎鄉○○○段0008-31 號地號土地向嘉義縣竹崎鄉農會
    貸款40萬元（設定最高限限額抵押權50萬元）等語相符（見
    95年度他字第2236號卷第12、62、71頁），並有匯款解付傳
    票3 紙、土地登記第一類謄本1 紙在卷可稽（見見95年度他
    字第2236號卷第52頁、第73頁）。是被告既曾長時間支付前
    開前鎮區○○路房屋之貸款，復曾與其他兄弟姊妹共同清償
    嘉義縣竹崎鄉土地之貸款，故尚難僅憑被告同意黃明彬將上
    開不動產過戶至其名下，即推認被告有何損害他人債權之意
    圖。
  (四)另被告並非向告訴人借錢之人，且告訴人與被告素昧平生，
    告訴人於92年至94年間僅曾向黃明彬催討債務，而未曾向被
    告催討債務等情，業據證人即告訴人丁朝文證述明確（見原
    審卷第32頁）。而被告於94年7 月5 日至同年8 月12日間係
    任職於新竹縣湖口鄉新竹工業區之宏森光電科技股份有限公
    司乙節，亦據被告供承在卷，復有前開公司之離職證明書、
    轉帳存摺內頁影本、宏森光電科技股份有限公司基本資料影
    本各1 件可憑（見本院95年度簡字第5942號卷第22至25頁）
    。被告於94年8 月4 日黃明彬收受上開裁定之時，既遠在新
    竹縣湖口鄉新竹工業區之宏森光電科技股份有限公司工作，
    且告訴人亦未曾向被告催討黃明彬所負債務，則被告辯稱伊
    不知父親黃明彬與告訴人間之債務糾紛等語，亦非全屬無據
    。
  (五)承前所述，本件既無證據足認被告知悉黃明彬與告訴人間之
    債務糾紛為何，又無法證明被告於辦理上開不動產移轉登記
    時，業已知悉黃明彬收受上開本票裁定，則縱令被告同意其
    父黃明彬將上開不動產過戶至其名下，亦難認係被告與黃明
    彬基於共同損害告訴人債權之所為。
肆、綜上所述，被告所為，核與刑法損害債權罪之構成要件有間
    ，此外，復查無其他確切之證據足資證明被告涉有公訴人所
    指上開犯行，揆諸前開說明，公訴人所提出之證據在客觀上
    既未達於通常一般之人均不致有所懷疑、而得確信被告確曾
    犯罪之程度，其有合理之懷疑存在時，即無從為被告有罪之
    確信。原審因而認被告犯罪無法證明，而為無罪之諭知，認
    事用法並無違誤，檢察官上訴意旨，猶執前詞，指摘原判決
    不當，為無理由，應予駁回。
據上論結，應依刑事訴訟法第368 條，判決如主文。
本案經檢察官沈紹嘉到庭執行職務。
中　　華　　民　　國　　 96　　年　　8     月　　3　　日
                  刑事第七庭    審判長法  官 莊飛宗
                                      法  官 黃憲文
                                      法  官 孫啟強
以上正本證明與原本無異。
不得上訴。
中　　華　　民　　國　　 96　　年　　8     月　　3　　日
　　　　　　　　　　　　　　　　　　　書記官 黃富美
